# 特殊资产购买业务的会计处理

提问人：湘西春天 时间：2010-06-08 16:23:33
1 、甲公司准备向乙公司购买一块土地用于项目建设，但收购时乙方在该宗地块上尚建有部分房产及生产设施，于是双方协议聘请评估公司对土地及其上的资产进行了评估，评估方法为成本法，评估基准日为 2010 年 6 月 30 日，评估结果如下：
单位：人民币万元 序号项目乙公司账面价值评估价值 1 土地1,0001,5002房屋建筑物 3002503 机器设备 10080 合计1,4001,830其他有关背景资料如下： （ 1 ）甲公司在购买该土地时，已确定在购买后将乙方现房屋建筑物及设备全部作报废处理，重新规划新建厂房。因此评估价值 330 万元的房屋建筑物及设备对甲方来说，其实际价值为零。但甲方认为即使这样，以 1830 万元购买该宗土地还是可以接受的。 （ 2 ）乙公司考虑该部分资产继续经营收益很低，现通过转让能够收回投资成本且还有部分转让收益，总体上还是可以接受的。 因此，甲、乙双方最终以评估价值1,830万元成交。
请教陈版主： （ 1 ）如甲、乙双方于 2010 年 8 月 1 日完成了资产的转让手续，甲方对购入的各项资产入账时应如何进行初始计量？相关理论依据是什么？ （ 2 ）乙方于 2010 年 11 月对现有房屋建筑物进行拆除、对乙方现有设备进行报废时，应如何进行会计处理？

回答人：chenyiwei
回复 楼主 湘西春天 的帖子处理这个问题的关键在于：甲公司购入地上的建筑物和机器设备，是否就是“为拆而买”，即并不打算将其作为自己的固定资产使用，而是在购入后就直接拆除处理。如果是，则该等地上建筑物和机器设备不会给甲公司带来未来经济利益（拆除时的残值很小，此处忽略不计），因此不能单独确认为一项资产；但购入土地使用权、房屋建筑物和机器设备是互为条件的一揽子交易（即，如果不买下房屋建筑物和机器设备，就无法取得该土地使用权），因此应当作为一个整体进行会计处理。所以，此时应当把全部交易对价 1830 万均计入土地使用权的取得成本中，并在土地使用权的年限内摊销。